臺灣高等法院刑事判決
111年度上訴字第1871號
上  訴  人  臺灣桃園地方檢察署檢察官 
上  訴  人  
即  被  告  吳書弦


選任辯護人  呂浩瑋律師（法扶律師）
被      告  江信武


選任辯護人  江政俊律師
            陳俊隆律師
被      告  林昌廷（原名蔣嘉鴻）



指定辯護人  徐翊昕律師（義辯）    
被      告  羅學文


選任辯護人  洪大植律師（法扶律師）
上列上訴人等因被告等違反毒品危害防制條例案件，不服臺灣桃
園地方法院110年度訴字第566號，中華民國111年3月1日第一審
判決（起訴案號：臺灣桃園地方檢察署109年度偵字第33233、36
371、36372、36373號），提起上訴，本院判決如下：
    主  文
原判決關於吳書弦販賣第三級毒品罪部分撤銷。
吳書弦共同犯販賣第三級毒品罪，處有期徒刑貳年。扣案搭配門
號0000000000號之手機壹支（含該門號之SIM卡壹枚）沒收。
其他上訴駁回。
    事  實
一、吳書弦知悉含有4-甲基甲基卡西酮（4-methylmethcathinon
    e）、甲基-N,N-二甲基卡西酮（Methyl-N,N-Dimethylcathi
    none）、3,4-亞甲基雙氧苯基乙基胺丁酮（Eutylone） 及
    硝甲西泮（硝甲氮平；Nimetazepam） 等成分之咖啡包係毒
    品危害防制條例規定之第三級毒品，不得販賣，竟與江信武
    （另經法院判處罪刑確定）共同意圖營利，基於販賣第三級
    毒品之犯意聯絡，先由江信武與羅學文以通訊軟體FACETIME
    約定上開毒品咖啡包之販售事宜後，江信武即與吳書弦聯繫
    （吳書弦係持用搭配門號0000000000號之手機聯繫），推由
    吳書弦依江信武之指示，於民國109年6月1日晚間10時32分
    許，至桃園市八德區建興街41巷騎樓內，開啟停放於該處之
    車牌號碼000-000號普通重型機車之置物箱，拿取含有上開
    毒品成分之毒品咖啡包10包交付給羅學文，嗣再由羅學文另
    行支付新臺幣（下同）3,000元給江信武而完成交易。
二、案經新北市政府警察局刑事警察大隊報請臺灣桃園地方檢察
    署檢察官偵查起訴。　　
    理  由
甲、本院審理範圍
    上訴人即被告吳書弦針對原判決有罪部分提起上訴，檢察官
    則針對原判決無罪部分（即被告吳書弦、江信武、林昌廷、
    羅學文4人被訴共同運輸毒品部分）提起上訴，至原判決其
    餘部分（即被告林昌廷持有第三級毒品逾量部分〈含不另為
    無罪諭知部分〉）則未據上訴。故本件上訴之審理範圍僅限
    於原判決關於被告吳書弦有罪及被告四人被訴共同運輸毒品
    無罪部分，其餘部分則不在審理範圍，合先敘明。　　
乙、有罪方面（即被告吳書弦販賣第三級毒品部分）
壹、證據能力部分
一、按被告以外之人於審判外之言詞或書面陳述，除法律有規定
    者外，不得作為證據，刑事訴訟法第159條第1項固定有明文
    ；惟被告以外之人於審判外之陳述，雖不符同法第159條之1
    至第159條之4之規定，而經當事人於審判程序同意作為證據
    ，法院審酌該言詞陳述或書面陳述作成時之情況，認為適當
    者，亦得為證據，同法第159條之5第1項亦定有明文。經查
    ，本判決所引用之被告以外之人於審判外之陳述，固均屬傳
    聞證據，惟被告吳書弦及其辯護人就前揭審判外陳述均表示
    同意具有證據能力（見本院卷第140至143頁）；而檢察官亦
    表示上開證據均有證據能力（同上卷頁）。本院審酌上開證
    據資料製作時之情況，尚查無違法不當及證明力明顯過低之
    瑕疵，亦認為以之作為證據應屬適當，爰逕依刑事訴訟法第
    159條之5第1項規定，認前揭證據均例外有證據能力。
二、本判決所引用之其餘文書證據及證物，並無證據證明係公務
    員違背法定程序所取得，亦無顯有不可信之情況，且經本院
    於審理期日合法調查，該等證據自得作為本案裁判之資料。
貳、實體方面
一、認定犯罪事實所憑證據及理由
  ㈠上開犯罪事實，業據被告吳書弦於警詢、偵訊、原審及本院
    準備程序時均坦承不諱（見109年度偵字第33233號卷〈下稱
    第33233號卷〉第24至26、124至125頁、原審卷二第83至84頁
    、原審卷三第59至60頁、本院卷第138至139頁），核與證人
    即同案被告江信武於原審審理時及證人羅學文於警詢、偵訊
    時分別供證之情節大致相符（見109年度偵字第36373號卷〈
    下稱第36373號卷〉第47至48、231頁、原審卷二第292、295
    、298頁），並有新北市政府警察局刑事警察大隊搜索扣押
    筆錄、扣押物品目錄表、監視器錄影畫面截圖、內政部警政
    署刑事警察局109年10月12日刑鑑字第1090084280號鑑定書
    等件在卷可稽（見第33233號卷第29至30、53至57頁、109年
    度偵字第36372號卷第85至86頁），復有前揭手機1支（含SI
    M卡1枚）扣案可資佐證。
　㈡按販賣毒品係違法行為，非可公然為之，且毒品可任意分裝
    、增減份量、調整純度，其價格並隨時依交易雙方之關係、
    資力、需求量、對行情之認知、來源是否充裕、查緝是否嚴
    緊、購買者被查獲時供出來源之風險評估等因素而變動，既
    無公定價格，亦無法一概而論；因而販賣之利得，除經坦承
    犯行，或帳冊價量均臻明確外，委難察得實情。然衡以毒品
    價格昂貴且不易取得，其販賣行為涉及重罪，並為治安機關
    所嚴加查緝，若販賣毒品之人無利可圖，應無冒著被查獲之
    風險而平白攜帶毒品往返送交他人、自曝於險之理，故販賣
    毒品之人有從中賺取價差或量差而牟利之意圖及事實，應屬
    合理認定（最高法院107年度台上字第140號判決意旨參照）
    。稽以同案被告江信武於其販賣前揭毒品之案件（即原審法
    院109年度訴字第1207號案件，下稱前案）審理中亦供承：
    其販賣前揭毒品獲利500元等語（見原審卷二第256頁），足
    見江信武於本件販毒確有從中賺取價差而牟利，其主觀上應
    有營利意圖，至屬灼然。　　
　㈢次按關於正犯、從犯之區別，係以其主觀之犯意及客觀之犯
    行為標準，凡以自己犯罪之意思而參與犯罪，無論其所參與
    者是否犯罪構成要件之行為，皆為正犯。其以幫助他人犯罪
    之意思而參與犯罪構成要件之行為，亦為正犯；必以幫助他
    人犯罪之意思而參與犯罪，其所參與者又為犯罪構成要件以
    外之行為，始為從犯。而聯絡毒品買賣、交付毒品、收取毒
    品買賣價金等行為，均屬販賣毒品罪構成要件事實之部分行
    為，苟有參與其事，即係分擔實行犯罪行為，自應負共同販
    賣毒品罪責（最高法院110年度台上字第3826號判決意旨參
    照）。經查，依前開事證及說明，足認被告吳書弦明知江信
    武與羅學文約定交易毒品咖啡包，卻仍依江信武之指示，在
    上址將毒品咖啡包10包交付羅學文，顯已參與販賣第三級毒
    品罪之構成要件行為，自應與具營利意圖之江信武成立共同
    正犯，而非僅止於販賣第三級毒品罪之幫助犯，其理至為明
    瞭。　
　㈣綜上所述，足徵被告吳書弦任意性之自白核與事實相符，自
    堪採信。是以本件事證已臻明確，被告吳書弦之犯行應堪認
    定。
二、論罪之說明
  ㈠比較新舊法部分：
　  被告吳書弦行為後，毒品危害防制條例業於109年1月15日修
    正公布，並於同年7月15日施行。按行為後法律有變更者，
    適用行為時之法律，但行為後之法律有利於行為人者，適用
    最有利於行為人之法律，刑法第2條第1項定有明文。本次毒
    品危害防制條例修正之比較新舊法，應就罪刑暨與罪刑有關
    之法定加減原因等一切情形，綜其全部罪刑之結果而為比較
    。經查：
　⒈修正前毒品危害防制條例第4條第3項販賣第三級毒品罪之法
    定刑為「7年以上有期徒刑，得併科新臺幣7百萬元以下罰金
    」，修正後之法定刑則為「7年以上有期徒刑，得併科新臺
    幣1千萬元以下罰金」，可見修正後該罪之法定刑已提高罰
    金之數額，故修正後規定對被告吳書弦並無較為有利。
　⒉修正前毒品危害防制條例第17條第2項係規定犯同條例第4條
    至第8條之罪於偵查及審判中均自白者，減輕其刑，修正後
    該項則規定犯上開之罪於偵查及「歷次」審判中均自白者，
    始減輕其刑。亦即依修正後該項規定，被告吳書弦須於偵查
    及「歷次」審判中均自白，始有該項減刑規定之適用，其中
    所謂歷次審判中自白，參諸立法理由之說明，係指於歷次事
    實審審級，且於各該審級中，於法官宣示最後言詞辯論終結
    時，被告為自白之陳述而言，與修正前該項所規定之審判中
    自白，係指被告於審判中僅須曾有自白即有減刑之適用不同
    ，可見修正後自白減刑規定已提高其成立要件，亦未較有利
    於被告吳書弦。
　⒊經綜合全部罪刑而為比較結果，本件涉及毒品危害防制條例
    新舊法比較適用者，新法之規定非較有利於被告吳書弦，揆
    諸首揭說明，就涉及新舊法比較適用事項，應依刑法第2條
    第1項前段，一體適用被告吳書弦行為時之舊法規定。　　
　㈡被告之罪名：
　　查4-甲基甲基卡西酮、甲基-N,N-二甲基卡西酮、3,4-亞甲
    基雙氧苯基乙基胺丁酮及硝甲西泮（硝甲氮平）均屬毒品危
    害防制條例第2條第2項第3款所規定之第三級毒品，故核被
    告吳書弦所為，係犯修正前毒品危害防制條例第4條第3項之
    販賣第三級毒品罪（按：起訴書事實欄載明係起訴被告吳書
    弦販賣第三級毒品罪，但其論罪欄則誤繕所論罪名為運輸第
    三、四級毒品罪）。　
　㈢共同正犯：　
　　被告吳書弦與同案被告江信武就本件犯行有犯意聯絡及行為
    分擔，為共同正犯。　　
　㈣法規競合：
　　行為人持有毒品之目的，既在於販賣，不論係出於原始持有
    之目的，抑或初非以營利之目的而持有，嗣變更犯意，意圖
    販賣繼續持有，均與意圖販賣而持有毒品罪之要件該當，且
    與販賣罪有法條競合之適用，並擇販賣罪處罰，該意圖販賣
    而持有僅不另論罪而已，並非不處罰。此觀販賣、運輸、轉
    讓、施用毒品，其持有之低度行為均為販賣等高度行為所吸
    收，不另論罪，為實務上確信之見解，意圖販賣而持有毒品
    罪，基本行為仍係持有，意圖販賣為加重要件，與販賣罪競
    合時，難認應排除上開法條競合之適用（最高法院101年度
    第10次刑事庭會議決議意旨參照）。是被告吳書弦意圖販賣
    而持有第三級毒品之低度行為，應為其販賣第三級毒品之高
    度行為所吸收，不另論罪。　
　㈤本件尚無依累犯規定加重其刑之必要：　
　　依司法院釋字第775號解釋意旨，法院就符合累犯要件之被
    告，仍應以其是否有其特別惡性或對刑罰反應力薄弱等事由
    ，依職權本於合目的性之裁量，妥適審酌被告所犯前後數罪
    間，關於前案之性質（故意或過失）、前案徒刑之執行完畢
    情形（有無入監執行完畢、是否易科罰金或易服社會勞動）
    、再犯之原因、兩罪間之差異（是否同一罪質、重罪或輕罪
    ）、主觀犯意所顯現之惡性及其反社會性等情，綜合判斷各
    別被告有無因加重本刑致生所受刑罰超過其所應負擔罪責之
    情形，裁量是否加重最低本刑。查被告吳書弦前因酒後不能
    安全駕駛之公共危險案件，經原審法院以108年度桃交簡字
    第430號判決判處有期徒刑2月確定，並於108年6月11日易科
    罰金執行完畢，此有本院被告前案紀錄表在卷可按。是被告
    吳書弦於有期徒刑執行完畢後5年以內故意再犯本件有期徒
    刑以上之罪，固屬累犯。惟衡酌前案與本案之犯罪情節、保
    護法益、罪質類型均顯不相當，炯然有別，且前案罪名並非
    重罪，犯罪次數僅有1次，又係以易科罰金之方式執行完畢
    ，難認被告吳書弦刑罰反應力薄弱，兼衡本案各項情狀（詳
    見下述），倘處以法定相當刑度，應即足以有效達成對被告
    吳書弦矯治、教化及應報之刑罰目的。職是之故，被告吳書
    弦所為雖屬累犯，但尚無再予加重其刑之必要，否則不無所
    受刑罰超過其罪責之虞，爰裁量不予加重其刑。
　㈥刑之減輕：　　
　⒈按修正前毒品危害防制條例第17條第2項規定：「犯第4條至
    第8條之罪於偵查及審判中均自白者，減輕其刑」，係為鼓
    勵是類犯罪行為人自白、悔過，並期訴訟經濟、節約司法資
    源而設，故此所謂「自白」，應係指對自己之犯罪事實全部
    或主要部分為肯定供述之意（最高法院110年度台上字第613
    3號判決意旨參照）。查被告吳書弦於偵訊、原審及本院準
    備程序時，對於本件販賣第三級毒品之犯罪事實均坦承不諱
    ，依修正前毒品危害防制條例第17條第2項規定，應減輕其
    刑。
　⒉刑法第59條規定之酌量減輕其刑，必須犯罪另有特殊之原因
    與環境，在客觀上足以引起一般同情，認為即使宣告法定最
    低度刑，猶嫌過重者，始有其適用。此所謂法定最低度刑，
    固然包括法定最低本刑；惟遇有其他法定減輕事由時，則係
    指適用其他法定減輕事由減輕其刑後之最低度刑而言。倘被
    告另有其他法定減輕事由，應先適用該法定減輕事由減輕其
    刑後，猶認其犯罪之情狀顯可憫恕，即使科以該減輕後之最
    低度刑仍嫌過重者，始得適用刑法第59條規定酌量減輕其刑
    。經查，修正前販賣第三級毒品罪之法定刑為「7年以上有
    期徒刑，得併科新臺幣7百萬元以下罰金」 ，然同為販賣第
    三級毒品之人，其原因動機不一，犯罪情節未必盡同，或有
    大盤毒梟者，亦有中、小盤之分，甚或僅止於吸毒者友儕間
    為求互通有無之有償轉讓者亦有之，其販賣行為所造成危害
    社會之程度自屬有異，法律科處此類犯罪，所設之法定最低
    本刑卻同為「7年以上有期徒刑」（本案經依修正前毒品危
    害防制條例第17條第2項減輕其刑，法定最低度刑仍達有期
    徒刑3年6月），不可謂不重。於此情形，倘依其情狀處以相
    當之有期徒刑，即足以懲儆，並可達防衛社會之目的者，自
    非不可依客觀之犯行與主觀之惡性二者加以考量其情狀，是
    否有可憫恕之處，適用刑法第59條之規定酌量減輕其刑，期
    使個案裁判之量刑，能斟酌至當，符合比例原則。經查，本
    案係江信武與羅學文約定交易毒品咖啡包，僅因江信武不在
    上址，始指示適在該處之被告吳書弦代為交付毒品，顯見販
    賣毒品之主謀應係江信武，被告吳書弦僅係一時配合江信武
    指示之次要角色，亦未獲得任何不法報酬，且其交付羅學文
    之毒品亦非至鉅，以其情節論，惡性尚非重大不赦，若以修
    正前毒品危害防制條例第4條第3項所規定之法定本刑減輕後
    之最低度刑而科處3年6月以上有期徒刑，實屬情輕法重，在
    客觀上應足以引起一般之同情，尚有堪資憫恕之處，本院認
    依其情狀處以相當之有期徒刑，即足以懲儆，並可達防衛社
    會之目的，爰依刑法第59條之規定，酌量減輕其刑。　
　㈦刑之遞減：
　　被告吳書弦所為販賣第三級毒品之犯行，分別有修正前毒品
    危害防制條例第17條第2項、刑法第59條減輕其刑規定之適
    用，應依刑法第70條規定，遞減其刑。　　
三、撤銷改判之理由
　㈠原審經詳細調查後，以被告吳書弦犯罪之事證明確，予以論
    罪科刑，固非無見。惟查：⑴經本院審酌被告吳書弦犯罪之
    一切情狀，予以全盤考量後，認以一般人之健全生活經驗，
    在客觀上足以引起一般同情，其犯罪情狀容有堪值憫恕之處
    ，倘宣告依法減輕後之最低度刑，仍猶嫌過重，故依刑法第
    59條規定減輕其刑。原審疏未審酌，而未依刑法第59條酌減
    其刑，容有未合。⑵被告吳書弦於本案所為固屬累犯，惟衡
    酌上述前案與本案之犯罪情節、保護法益、罪質類型均炯然
    有別，且前案罪名並非重罪，犯罪次數僅有1次，又係以易
    科罰金之方式執行完畢，難認被告吳書弦刑罰反應力薄弱，
    容無再予加重其刑之必要，否則不無所受刑罰超過其罪責之
    虞。乃原審猶依累犯規定加重其刑，同有未恰。
　㈡準此，被告吳書弦上訴指摘及此，為有理由，原判決此部分
    已屬無可維持，自應由本院將原判決此部分予以撤銷，另為
    適法判決。
四、自為科刑及沒收之說明
  ㈠科刑部分：
　　本院以行為人之責任為基礎，審酌被告吳書弦無視政府反毒
    政策及宣導，不顧法律嚴厲禁制，竟與江信武共同意圖牟利
    而販賣前揭第三級毒品，對於施用毒品來源之提供大有助益
    ，為害之鉅，當非個人一己之生命、身體法益所可比擬，是
    其所為自應受有相當程度之刑事非難；另考量被告吳書弦於
    犯後即能坦承犯行，正視己非，而其販賣毒品之數量並非至
    鉅，且江信武方為主要造意及利得者，被告吳書弦僅係一時
    配合江信武指示之次要角色，亦未獲得任何不法報酬，兼衡
    其犯罪之動機、目的、手法、素行（其前有酒後不能安全駕
    駛之前案紀錄，且本件固為累犯，但無加重其刑之必要）、
    學歷為國中肄業之智識程度、從事工地工作、月入約2萬8,0
    00元至3萬3,000元不等，未婚、無子女、目前與家人同住之
    生活狀況（以上見本院卷第145頁）等一切情狀，酌情量處
    如主文欄第2項所示之刑。
　㈡沒收部分：
　⒈扣案之前揭手機1支（含SIM卡1枚），為被告吳書弦供本件販
    毒聯繫所用之物，此經其於原審供明在卷（見原審卷三第54
    頁），依毒品危害防制條例第19條第1項規定，不問屬於被
    告吳書弦所有與否，應併予宣告沒收。
　⒉本件販毒所得3,000元，係由羅學文直接交付給江信武，並非
    由被告吳書弦取得，亦乏證據證明被告吳書弦對該犯罪所得
    具有事實上處分權限，自無從併予宣告沒收。
　⒊至警方於109年7月16日雖另有扣得毒品咖啡包，但該等毒品
    咖啡包均為江信武所有，且係其於同年月15日所取得，此經
    其於警詢、偵訊時供明在卷（見第36373號卷第10至11、278
    頁），難認與被告吳書弦本件犯行有何關聯，自無從併予宣
    告沒收。
丙、無罪方面（即被告4人被訴共同運輸第三、四級毒品部分）
一、公訴意旨略以：被告江信武、羅學文、吳書弦、林昌廷均明
    知含有第三級毒品成分之毒品咖啡包依法不得販賣及運輸，
    竟共同基於運輸第三、四級毒品之犯意聯絡，於109年6月11
    日上午5時51分許，被告江信武駕駛000-0000號自小客車，
    被告羅學文駕駛車號000-0000號自小客車，被告林昌廷駕駛
    車號000-0000號自小客車搭載被告吳書弦，一同前往桃園市
    ○○區○○路000巷00號旁之鐵皮屋，由被告江信武以1包300至4
    00元之價格，向綽號「胖哥」之袁銘君購買兩袋含有上開毒
    品成分之毒品咖啡包約200至300包，並將上開2大袋毒品咖
    啡包置放在被告林昌廷、吳書弦所駕駛之汽車內，被告江信
    武、羅學文再分別駕駛上開車輛行駛在被告林昌廷、吳書弦
    所駕駛車輛之前後一同離去。於同日上午6時2分，被告4人
    一同駕車運送上開2大袋毒品咖啡包至桃園市○○區○○街00巷0
    0號對面之停車場（下稱建興街停車場），被告江信武、林
    昌廷、吳書弦即將上開毒品咖啡包2大袋自車號000-0000號
    自小客車內拿出，藏放於停在該停車場C5號停車格內之車號
    0000-00號自小客車之後車廂內。因認被告4人均涉有修正前
    毒品危害防制條例第4條第3項、第4項之運輸第三級、第四
    級毒品罪嫌。　
二、本院之判斷
  ㈠按犯罪事實應依證據認定之，無證據不得認定犯罪事實；不
    能證明被告犯罪者，應諭知無罪之判決，刑事訴訟法第154
    條第2項、第301條第1項分別定有明文。申言之，犯罪事實
    之認定應憑證據，如未能發現相當證據，或證據不足以證明
    ，自不能以推測或擬制之方法，作為裁判基礎（最高法院40
    年台上字第86號判例意旨參照）；且認定犯罪事實所憑之證
    據，雖不以直接證據為限，間接證據亦包括在內，然而無論
    直接證據或間接證據，其為訴訟上之證明，須於通常一般之
    人均不致有所懷疑，而得確信其為真實之程度者，始得據為
    有罪之認定，倘其證明尚未達到此一程度，而有合理之懷疑
    存在而無從使事實審法院得有罪之確信時，即應由法院為被
    告無罪之判決（最高法院76年台上字第4986號判例意旨參照
    ）。再者，檢察官對於起訴之犯罪事實，仍應負提出證據及
    說服之實質舉證責任。倘其所提出之證據，不足為被告有罪
    之積極證明，或其指出證明之方法，無從說服法院以形成被
    告有罪之心證，基於無罪推定之原則，自應為被告無罪判決
    之諭知（最高法院92年台上字第128號判例意旨參照）。
  ㈡檢察官認被告4人涉有前揭罪嫌，主要係以下列證據，作為論
    據：　
　⒈被告4人於警詢、偵訊之供述及證述。
　⒉109年6月11日之監視器錄影畫面截圖。
　⒊原審法院109年度訴字第1207號判決。
　㈢訊據被告吳書弦、林昌廷均堅決否認有何運輸第三、四級毒
    品犯行，被告吳書弦辯稱：我不知道我拿的是什麼，江信武
    也沒有跟我說那是什麼等語；被告林昌廷則辯稱：當天是我
    開的車，但我當時不知道拿的是什麼，江信武也沒有跟我說
    那是什麼，後來我才聽說那是毒品等語。至被告江信武、羅
    學文於本院審理時均未到庭，故無任何陳述，惟被告江信武
    由其辯護人辯護略以：江信武並無運輸毒品之犯意，不能論
    以運輸毒品罪，且每包毒品咖啡包成分並非相同，淨重如何
    不能遽下定論，檢察官是以擬制推論的方式認為被告持有純
    質淨重20公克以上之第三級毒品，爰請駁回檢察官之上訴等
    語；被告羅學文則由其辯護人辯護略以：3位同案被告均一
    致陳述羅學文不知案發當日所為係與載運毒品有關，故無論
    是運輸或持有毒品，羅學文主觀上均無犯意等語。　
　㈣檢察官所提以上事證，並不足以證明被告4人犯罪，茲分述如
    下：
　⒈按被告或共犯之自白，不得作為有罪判決之唯一證據，仍應
    調查其他必要之證據，以察其是否與事實相符，刑事訴訟法
    第156條第2項定有明文。所謂補強證據，係指被告或共犯之
    自白本身以外，足以證明犯罪事實確具有相當程度真實性之
    證據，固不以證明犯罪構成要件之全部事實為必要，但以與
    被告或共犯之自白具有相當之關聯性為前提，並與該自白相
    互印證，綜合判斷，已達於使一般之人均不致有所懷疑，而
    得確信其為真實之程度而言。經查，被告江信武於警詢、偵
    訊及原審審理時固均自白其有在上開時間、地點搬運前揭毒
    品咖啡包之客觀事實，然其自白不得作為有罪判決之唯一證
    據，仍須有補強證據，資以擔保其自白之真實性，始為適法
    。
　⒉被告吳書弦、林昌廷、羅學文於警詢或偵訊時固供稱確有於
    上開時間、地點搬運物品之事實，且均供稱所搬運者為毒品
    咖啡包云云（見第33233號卷第11至12、21至24、131頁、第
    36373號卷第52至53頁）。然查：⑴被告吳書弦於偵訊時供證
    ：109年6月11日當天我和林昌廷在一起，突然接到江信武的
    電話，我以為他叫我去還他代繳酒駕罰金的錢，他跟我說他
    在胖哥的地點，我和林昌廷就去找他，到場後我們下車，便
    看到江信武從鐵皮屋拿兩袋東西出來，當下我們覺得不對勁
    ，有猜測可能是毒品，但我不清楚。江信武就把那2袋東西
    放我們車上，說先到他住處，我們就一起開車回到江信武住
    處，他叫我們開到停車場內，把那2袋東西放進車號0000-00
    號汽車裡面，放完後我們聊一下就離開了等語（見第33233
    號卷第125頁）；其復於原審審理時供證：我當時只是在想
    裡面可能是毒品，我跟林昌廷有討論，也有問江信武，但江
    信武沒有回答，所以我們並沒有確定裡面是毒品。是後來我
    們載東西回停車場後在聊天時，江信武才說裡面是咖啡包；
    當時江信武拿2袋東西出來載運的時候，我們有猜測是毒品
    ，但我們沒有打開也沒有去問，所以我們不敢保證裡面是什
    麼東西。（問：毒品咖啡包的數量大概有多少？）我不清楚
    ，因為當時沒有打開，我也不確定裡面有什麼、有多少等語
    （見原審卷二第83、309、312頁）。⑵被告林昌廷於原審審
    理時亦供證：我當時接到江信武的通知，就開車過去，吳書
    弦坐在副駕駛座。我就看到江信武把2大袋的東西搬上我的
    車子，在偵訊中會說當時我就知道裡面是毒品咖啡包的意思
    ，是我在被檢察官問的時候的認知，其實我是後來到41巷的
    時候才知道裡面是毒品咖啡包；一開始是江信武打電話叫我
    過去找他，幫他載2袋東西，但他並沒有詳細說是什麼東西
    ，當時我覺得是毒品咖啡包，但實際上我沒有去打開，所以
    我不知道裡面是什麼。（問：你說你想的應該是毒品咖啡包
    ，為何會有這樣的認定？）只是聽說，還有我自己的認知，
    但我沒有確定那一定就是毒品咖啡包等語（見原審卷二第99
    至100、320至323頁）。⑶被告羅學文於警詢時供稱：我駕駛
    車號000-0000號汽車和江信武的車號000-0000號汽車一起到
    前揭鐵皮屋，我就在鐵皮屋外等江信武，江信武沒有跟我說
    到那邊要做何事，只跟我說要去載東西等語（見第36373號
    卷第53至54頁）；其於偵訊時供稱：當下江信武他們拿什麼
    我不知道。（問：當天是載運何物品？）我什麼都沒看到，
    我沒下車。（問：當天有看到江信武、林昌廷、吳書弦等人
    把載運的東西放在停車場內的車號0000-00號自小客車內嗎
    ？）沒有，我到那邊後，就站在門口而已等語（見第36373
    號卷第313至314頁）；其復於原審審理時供稱：我當時不知
    道江信武要去搬毒品咖啡包，我也沒有載東西；一開始我和
    江信武先到，吳書弦、林昌廷接著才出現，江信武下車後叫
    我先在巷口等他，我當時車頭對外，所以都沒有看到他們在
    幹嘛。後來江信武跟我說可以走了，我們就接著開車回停車
    場那邊，我停在江信武的家門口，江信武和吳書弦、林昌廷
    就直接開進去停車場裡面，所以我也沒有看到他們搬運東西
    的過程，我在警詢中會說有看到他們將兩袋裝有毒品咖啡包
    的東西放在江信武的車上，可能是我把這次和109年7月15日
    那次搞錯了，我當時確實沒有看到等語（見原審卷一第142
    頁、原審卷二第145至146頁）。經核被告吳書弦、林昌廷、
    羅學文上開所述，與被告江信武於原審審理時所供：吳書弦
    、林昌廷、羅學文他們一開始不知道我是要去拿毒品，是我
    把毒品搬回停車場時他們才知道，他們會知道是因為我有口
    頭告訴他們，是在將毒品收到車號0000-00號自小客車後車
    廂後；（問：在搬運上開毒品咖啡包的時候，羅學文、吳書
    弦、林昌廷他們是否知道裡面的內容物就是毒品咖啡包？）
    我沒有跟他們說，不知道他們是否知情等語（見原審卷一第
    141頁、原審卷二第299頁）大致相符，並無明顯矛盾或不合
    常情之處。足見被告吳書弦、林昌廷、羅學文前雖均供稱被
    告江信武於上開時、地所搬運之物品為毒品咖啡包，然該等
    物品係置於2個袋子內，實際上被告吳書弦、林昌廷、羅學
    文均未親自目睹袋內之物品究係何物，僅係出於渠等主觀之
    臆測，或係來自被告江信武之轉知，則能否逕以渠等所陳，
    作為被告江信武自白搬運毒品咖啡包之補強證據，自甚有疑
    問。　
　⒊又檢察官所提出之109年6月11日監視器錄影畫面截圖（見第3
    3233號卷第31至32頁），至多僅能證明被告4人確有於上開
    時間分駕3台車輛自前揭鐵皮屋離開，再返回上開停車場置
    放物品於車號0000-00號自小客車之後車廂內之事實，此固
    與被告4人供述搬運物品之客觀事實相符，然渠等所搬運之
    物品究係何物？是否確為毒品咖啡包？仍無法透過上開截圖
    資以佐證補強。至檢察官所提出之原審法院109年度訴字第1
    207號判決（見第33233號卷第161至174頁），乃係被告江信
    武、羅學文涉嫌於109年7月15日運輸毒品咖啡包及被告江信
    武涉嫌於109年6月1日、7月9日、7月12日販賣第三級毒品，
    而經原審法院以該判決分別判處被告江信武、羅學文罪刑在
    案，均與本案無涉，顯然無法密切連結被告4人於本案運輸
    毒品咖啡包一事，即難資以佐證補強被告江信武自白之憑信
    性，無法認已達於確信其為真實之程度。
　⒋綜上所述，本件依檢察官所提各項證據，綜合以觀仍不足以
    證明被告4人確有於109年6月11日運輸第三、四級毒品之犯
    行，猶未到達確信其為真實之程度，自不能遽認被告4人確
    有此部分被訴之犯行。此外，本案並未扣得被告4人於案發
    當日所搬運之毒品咖啡包或有任何足資證明渠等所搬運之物
    品確為毒品咖啡包之補強事證，復查無其他積極證據足以證
    明被告4人確有檢察官所指犯行，揆諸首揭法律規定與說明
    ，既無足夠證據確信公訴意旨之指訴為真實，不能證明被告
    4人此部分犯罪，自應為渠等無罪之諭知。
三、檢察官上訴駁回之說明
　㈠原審經詳細調查後，就被告4人被訴運輸第三、四級毒品之犯
    行，認檢察官所舉之證據尚未達於使通常一般人均不致有所
    懷疑，而得確信其起訴之犯罪事實為真實之程度，因而以起
    訴之證據不能證明被告4人確有被訴之犯行，乃為渠等此部
    分無罪之諭知，其判決理由雖與本院上述有所不同，但結論
    並無二致，自仍應予以維持。
　㈡檢察官上訴意旨略以：起訴書既已將前案判決列為證據，被
    告4人又坦承有起訴書所載之客觀事實，縱原審認定被告4人
    均無「運輸之意思」，然渠等共同持有第三級毒品純質淨重
    逾20公克以上之犯行亦應足以認定。被告4人共同持有毒品
    之事實既已包含在起訴範圍內，原判決忽略各證據間之互補
    性及關聯性，未予以綜合觀察，就此部分判決無罪，尚有未
    恰云云。
　㈢按犯罪事實之認定，應憑證據，如未能發現相當證據或證據
    不足以證明被告犯罪時，自不能以推測或擬制之方法，以為
    裁判之基礎。而證據之取捨與證據之證明力如何，均屬事實
    審法院得裁量、判斷之職權；茍其此項裁量、判斷，並不悖
    乎通常一般人日常生活經驗之定則或論理法則，並已於判決
    內論敘其何以作此判斷之心證理由者，即不得任意指摘其為
    違法（最高法院110年度台上字第4104號判決意旨參照）。
    本院斟酌取捨被告4人之供述、109年6月11日監視器錄影畫
    面截圖、前案即原審法院109年度訴字第1207號判決等卷內
    證據，已詳為說明被告江信武固有自白搬運毒品咖啡包一事
    ，但被告吳書弦、林昌廷、羅學文均未親自目睹所搬運之物
    品究係何物，渠等前雖供述所搬運者為毒品咖啡包云云，但
    無非僅係出於主觀之臆測，或係來自被告江信武之轉知，自
    難遽以渠等之供述作為被告江信武自白搬運毒品咖啡包之補
    強證據；又109年6月11日監視器錄影畫面截圖同樣僅能證明
    被告4人有駕車搬運物品之事實，但究係搬運何物，仍無法
    究明，而前案判決與本案無關，亦顯無法密切連結被告4人
    於本案運輸毒品咖啡包之事。因而認檢察官所舉之證據，綜
    合以觀尚未達於使通常一般人均不致有所懷疑，而得確信其
    起訴之犯罪事實為真實之程度。原判決遂以起訴之證據不能
    證明被告4人確有運輸第三、四級毒品之犯行，而為渠等無
    罪之諭知，自不容任意指為違法。至本案既難認定被告4人
    所搬運者為毒品咖啡包，更遑論得以進一步認定其純質淨重
    為20公克以上，自無從另以持有第三、四級毒品逾量之罪名
    相繩，要不待言。檢察官上訴意旨徒執前詞，指摘原判決不
    當，並未提出其他積極證據供本院調查審認，其上訴自無足
    取。
  ㈣綜上所述，原審判決被告4人此部分無罪，於法殊無違誤。檢
    察官上訴指摘原判決此部分不當，並非可採，故其上訴為無
    理由，應予駁回。　　
丁、被告4人經合法傳喚，無正當理由均未於審判期日到庭，有
    本院送達證書、本院在監在押全國紀錄表等件在卷足憑，爰
    依刑事訴訟法第371條之規定，不待渠等陳述逕行判決。
據上論斷，應依刑事訴訟法第371條、第368條、第369條第1項前
段、第364條、第299條第1項前段，修正前毒品危害防制條例第4
條第3項、第17條第2項，毒品危害防制條例第19條第1項，刑法
第11條、第2條第1項前段、第28條、第59條，判決如主文。
本案經檢察官李韋誠提起公訴，檢察官劉哲名提起上訴，由檢察
官邱美育到庭執行職務。
中　　華　　民　　國　　111 　年　　7 　　月　　27　　日
　　　　　　　　　刑事第九庭  審判長法　官  潘翠雪
　　　　　　　　　　　　　　　　　  法　官  陳俞婷
　　　　　　　　　　　　　　　　　  法　官  陳信旗
以上正本證明與原本無異。
有罪部分，檢察官、吳書弦如不服本判決，應於收受送達後20日
內向本院提出上訴書狀，其未敘述上訴之理由者並得於提起上訴
後20日內向本院補提理由書（均須按他造當事人之人數附繕本）
「切勿逕送上級法院」。
無罪部分，檢察官如不服本判決，應於收受送達後20日內向本院
提出上訴書狀，惟須受刑事妥速審判法第9 條限制。其未敘述上
訴之理由者，並得於提起上訴後20日內向本院補提理由書（均須
按他造當事人之人數附繕本）「切勿逕送上級法院」。
刑事妥速審判法第9條：
除前條情形外，第二審法院維持第一審所為無罪判決，提起上訴
之理由，以下列事項為限：
一、判決所適用之法令牴觸憲法。
二、判決違背司法院解釋。
三、判決違背判例。
刑事訴訟法第 377 條至第 379 條、第 393 條第 1 款規定，於
前項案件之審理，不適用之。
                                    書記官  董佳貞
中　　華　　民　　國　　111 　年　　7 　　月　　27　　日
附錄法條全文：
修正前毒品危害防制條例第4條
    製造、運輸、販賣第一級毒品者，處死刑或無期徒刑；處無
    期徒刑者，得併科新臺幣二千萬元以下罰金。
　　製造、運輸、販賣第二級毒品者，處無期徒刑或七年以上有
    期徒刑，得併科新臺幣一千萬元以下罰金。
　　製造、運輸、販賣第三級毒品者，處七年以上有期徒刑，得
    併科新臺幣七百萬元以下罰金。
　　製造、運輸、販賣第四級毒品者，處五年以上十二年以下有
    期徒刑，得併科新臺幣三百萬元以下罰金。
　　製造、運輸、販賣專供製造或施用毒品之器具者，處一年以
    上七年以下有期徒刑，得併科新臺幣一百萬元以下罰金。
　　前五項之未遂犯罰之。